臺灣高等法院臺中分院刑事判決　　　　　　　　　九十二年度上易字第二○七○號
　　上　訴　人　臺灣台中地方法院檢察署檢察官
　　被　　　告　丙○○
右上訴人因被告詐欺案件，不服臺灣臺中地方法院九十二年度易字第一九四三號中華
民國九十二年九月十日第一審判決（起訴案號：臺灣臺中地方法院檢察署九十一年度
偵字第一六八三六號），提起上訴，本院判決如左：
      主  文
原判決撤銷。
丙○○幫助連續意圖為自己不法之所有，以詐術使人將本人之物交付，處有期徒刑參
月，如易科罰金，以參佰元折算壹日。
      事  實
一、丙○○自民國（下同）九十一年四月間，明知不詳姓名之人欲取得其名義之局號
    0000000號、帳號0000000號郵局帳戶，將用於不法用途，竟基於
    意圖幫助他人不法所有犯罪之不確定故意，將該郵局帳戶存褶、提款卡等交付與
    該人。嗣後該取得丙○○郵局存褶、提款卡之人即與自稱為「李明發」、「王怡
    君」等年籍不詳之人，共同基於為自己不法所有之犯意聯絡，並基於概括之犯意
    ，先由該等年籍不詳之人以廣告紙夾報方式連續刊登「萬泰企業個人、工商簡易
    信貸，免保人，銀行內部主管資料配合提供，歡迎無所得證明人士來電申貸，申
    貸專線Ｚ000000000號、Ｚ000000000號」，並冒用高麗瑛之
    名義購買易付卡申請Ｚ000000000號行動電話門號，適有被害人甲○○
    、丁○○分別於九十一年四月二日及四月十日從夾報中之廣告紙，看到該信貸廣
    告，因需錢孔急，遂分別於同年四月二日及同年四月十九日撥打Ｚ000000
    000號、Ｚ000000000號、Ｚ000000000號電話與自稱為「
    王怡君」、「李明發」年籍不詳之人聯絡，接電話之人即對甲○○、丁○○連續
    佯稱欲借款須辦理銀行信用保險，致甲○○、丁○○陷於錯誤，而依渠等之指示
    分別於九十一年四月十六日上午十時四十一分許、同年四月二十二日十二時五十
    分許，在台北市中山郵局、桃鶯郵局十六支局匯款新台幣（下同）二萬九千五百
    二十元、二萬四千四百八十元至丙○○之上開郵局帳戶內，其後，因未獲退款及
    該年籍不詳之人不再理會，甲○○及丁○○始知受騙報警處理。
二、案經台中市警察局第三分局報請台灣台中地方法院檢察署檢察官偵查起訴。
      理  由
一、訊據被告矢口否認有右揭幫助詐欺犯行，辯稱：對於本件詐欺取財之案情，其完
    全不知情，其不認識李明發、王怡君等人，未曾刊登廣紙，亦未詐騙他人，其存
    摺曾經遺失過，假如其要騙人的話，也不會使用自己的帳戶等語。經查：(一)、本
    件被害人甲○○、丁○○自報紙分類廣告得知可借貸金錢之訊息，而撥打上開電
    話門號與自稱為「王怡君」、「李明發」年籍不詳之人聯絡後，依指示匯款至被
    告之郵局帳戶，然而未能借貸金錢始知受騙等情，業據被害人甲○○、丁○○於
    警訊中陳述綦明（見偵查卷第一宗第十五、十九頁），並有郵政國內匯款執據及
    台灣中區郵政管理局函送被告郵局帳戶立帳申請書資料等在卷可據（見偵查卷第
    一宗第十七、二十一頁、第四十五至四十七頁）。被害人等之金錢均係入於被告
    之郵局存款帳戶，顯見向被害人等施以詐術之歹徒，即係利用被告之郵局存款帳
    戶作為詐財之工具；亦即被告將郵局存褶及提款卡交付與不詳姓名之人，供該人
    與詐欺共犯實施詐欺取財之用。被告於偵查中雖辯稱：除伊以外，僅有一位姓名
    為羅文凱之小弟知其提款卡之密碼云云（見偵查卷第一宗第五十四頁反面），然
    而，經檢察官傳訊設籍台中市西屯區○○○○街三十三號九樓之三之羅文凱（二
    十年十月六日生）後，被告與該羅文凱均供稱互不相識（見偵查卷第一宗第六十
    一頁反面），被告於原審及本院復未能提出該「羅文凱」者之真正住居所，所辯
    不足採信。(二)、按刑法上之故意，非僅指直接故意，尚包含間接故意（未必故意
    ），所謂之間接故意係指行為人對於構成犯罪事實，預見其發生而其發生並不違
    反其本意者而言，刑法第十三條第二項定有明文。且幫助犯之成立以行為人主觀
    上認識被幫助者正欲從事犯罪或係正在從事犯罪，且該犯罪有既遂之可能，而其
    行為足以幫助他人實現構成要件者，即具有幫助故意，並不以行為人確知被幫助
    者係犯何罪名為必要。至於行為人在正犯實施犯罪前為幫助行為者，則構成事前
    幫助犯。一般人對自己之金融機構帳戶所用之個人身分證、存摺、印章、提款卡
    ，均妥為保管，其帳號均保密到家，恐被他人得知後，有被冒領、或其他非法使
    用之虞，而本案被告提供金融機構帳戶所用之存摺、提款卡給不詳姓名者，供從
    事犯罪行為所用，衡之常情，當有預見該人收受帳戶所用之個人存摺、提款卡，
    應係用來作為非法之用，是被告理應有認識該人可能將帳戶用來作為犯罪之用，
    竟猶仍交付予該人任憑使用，是該人將該帳戶用來供他人用來作為詐欺取財之用
    ，亦為被告所容忍及允許，亦即不違反被告之本意，顯然被告蓄有不確定幫助犯
    罪之故意。否則，以目前金融機關辦理開戶作業之簡便，該不知名人士何需使用
    被告之存摺，將存款任意存放在素不相識之被告帳戶內，顯見係作為洗錢或逃避
    犯罪追查之用。因此，被告對於該帳戶被用來作為詐欺等犯罪之工具應有所認識
    ；被告所參與者，係詐欺取財構成要件外之行為，自應以從犯論之。(三)、本件事
    證明確，被告於原審及本院所否認與辯解，無非卸責飾詞，核無可採，其犯行堪
    予認定，應依法論科。
二、核被告所為，係犯刑法第三百三十九條第第一項之詐欺罪。被告幫助他人犯詐欺
    取財罪，被告所參與者，係詐欺取財構成要件外之行為，自應以從犯論之，按正
    犯之刑減輕之；該等詐欺正犯所為多次詐欺犯行，時間接近，手段相似，係基於
    概括之犯意反覆而為，且觸犯構成要件相同之罪名，為連續犯，因此被告係連續
    詐欺罪之幫助犯；又本件尚缺乏積極證據可資證明被告與收受存褶與提款卡之不
    詳姓名者，及「王怡君」、「李明發」等年籍不詳人之間，彼此間有犯意之聯絡
    及行為之分擔，被告係基於不確定之故意幫助他人連續詐欺，公訴人認被告與上
    述實施詐欺者間為共同正犯，尚有未洽。原審未審被告罪證明確，以：本件依經
    驗常情，應可排除被告使用自己帳戶作為詐欺集團出入帳戶之可能，且被告之帳
    戶應係遺失後為本件詐欺集團所利用，自難對被告論處詐欺取財罪刑云云，遽為
    被告無罪判決之諭知，自難謂洽，檢察官上訴意旨執此指摘原判決諭知被告無罪
    為不當，為有理由，自應由本院將原判決撤銷改判。爰審酌被告之品性、犯罪之
    動機、手段、所生危害、犯罪時及犯後態度等一切情狀，量處被告如主文第二項
    所示之刑，並諭知有期徒刑易科罰金之折算標準。
據上論斷，應依刑事訴訟法第三百六十九條第一項前段、第三百六十四條、第二百九
十九條第一項前段，刑法第五十六條、第三百三十九條第一項、第三十條第二項、第
四十一條第一項，罰金罰鍰提高標準條例第一條前段、第二條，判決如主文。
本案經檢察官乙○○到庭執行職務。
中      華      民      國      九十三      年      一      月    七    日
                     臺灣高等法院臺中分院刑事第七庭
                                         審判長法  官　林  榮　龍
                                               法  官  謝  說  容
                                               法　官  江  錫  麟
右正本證明與原本無異。
不得上訴。
                                               書記官  陳　振　海
中      華      民      國　  九十三     年      一      月    十二     日
附錄本案論罪科刑法條：
刑法第三百三十九條：
  意圖為自己或第三人不法之所有，以詐術使人將本人或第三人之物交付者，處五年
  以下有期徒刑、拘役或科或併科一千元以下罰金。
  以前項方法得財產上不法之利益或使第三人得之者亦同。
  前二項之未遂犯罰之。
                                                              　　　　　Ｆ
